【裁判字號】    97,簡上,249
【裁判日期】    980527
【裁判案由】    給付居間報酬
【裁判全文】
臺灣板橋地方法院民事判決             97年度簡上字第249號
上  訴  人  甲○○
                        5
被上訴人    乙○○
                        8
上列當事人間請求給付居間報酬事件，上訴人對於民國97年8 月
7日 本院板橋簡易庭97年度板簡字第1980號第一審判決提起上訴
，本院於98年5 月13日言詞辯論終結，判決如下：
    主  文
上訴駁回。
第二審訴訟費用由上訴人負擔。
    事實及理由
一、上訴人起訴主張：
(一)上訴人於民國93年4月份起介紹被上訴人購買土地，上訴人居
  間樹林市○○段567、576、579、674地號予被上訴人之子林承
  祺購買，被上訴人承諾將以大紅包答謝上訴人，並未言明金額
  ，上訴人乃邀同同段576、579地號土地地主陳正堅、陳政忠、
  陳威君、林榮仁到林承祺處談土地合建事宜，惟合建契約因地
  主陳威君多要求50萬元，未能達成協議，其後訴外人林承祺向
  上訴人及其他共有人購得575地號土地，並購得同段567地號之
  國有土地後，已建屋出售，上訴人依據被上訴人前開承諾，以
  上訴人可負擔之裁判費來仲介費新臺幣（下同）250,000元，
  爰依居間之法律關係，求為判決被上訴人應給付上訴人250,
  000元，並聲明：原判決廢棄，被上訴人應給付上訴人250,000
  元（原審為上訴人全部敗訴之判決）。
二、被上訴人抗辯：
(一)上訴人於93年12月間告知被上訴人，其所有土地欲找人合建，
  遂要求被上訴人介紹被上訴人之子林承祺與上訴人認識，並同
  意土地買賣成交後要給上訴人一個紅包，未言明金額，亦未參
  與買賣過程，且被上訴人僅見過上訴人一次。上訴人為賣方地
  主，依房地產市場交易慣例，仲介服務費應由上訴人給付予被
  上訴人，故上訴人請求給付仲介服務費並無依據。
(二)聲明：上訴駁回。
三、得心證之理由
  被上訴人起訴主張上訴人居間被上訴人之子林承祺購得樹林市
  ○○段567、576、579、674地號等地號土地，上訴人承諾給付
  大紅包，卻未依約給付，爰依據居間契約之法律關係，請求如
  訴之聲明，被上訴人則以前詞置辯，因此，本件應審究者為兩
  造是否成立居間契約？茲分述如下：
(一)按當事人主張有利於自己之事實者，就其事實有舉證之責任，
  民事訴訟法第二百七十七條定有明文。又請求履行債務之訴，
  除被告自認原告所主張債權發生原因之事實外，應先由原告就
  其主張之事實，負舉證責任，必須證明其為真實後，被告於其
  抗辯事實，始應負證明之責任，此為舉證責任分擔之原則，最
  高法院43年台上字第377 號著有判例。本件被上訴人主張依據
  兩造居間契約請求被上訴人給付居間報酬，須就居間契約之成
  立，負舉證之責任。因此，居間法律關係之成立，須具備：
  成立居間契約之意思表示相互一致、約定居間報酬之給付內
  容等要件負舉證之責。
(二)稱居間者，謂當事人約定，一方為他方報告訂約之機會或為訂
  約之媒介，他方給付報酬之契約，民法第565條定有明文。因
  此，居間契約係指報告訂約機會及為訂約之媒介，並約定給付
  報酬之契約，合先敘明。上訴人以其所有同段577地號及575地
  號持分二分之一欲找人合建，被上訴人乃介紹其子林承祺認識
  ，並簽定樹林市○○段575、576、577地號合建條件備忘錄，
  嗣該合建計劃因其他共有人陳政忠、陳政堅、陳威君未能達成
  一致協議而取消，嗣於94年間林承祺購得同段576地號土地後
  ，再度與上訴人洽談合建契約，建議上訴人與其他土地共有人
  提出拆屋還地訴訟，迫使其他共有人陳政忠、陳威君出售同段
  576、575地號持分之土地予林承祺，上訴人亦將575地號土地
  持分出售予林承祺，同段577地號出租予林承祺，上訴人依其
  建議聲請拆屋還地之調解後，林承祺順利取得前揭土地，卻拒
  絕履行合建契約，因認被上訴人及其子林承祺涉嫌詐欺罪嫌云
  云，經檢察官偵辦後，以上訴人出售同段575地號土地持分二
  分之一之買賣價金為3,087,900元，核與其他共有人陳政忠、
  陳政堅出售持分為六分之一，買賣價金為1,029,300元，並未
  低於其他共有人，況其他共有人陳威君於偵查時證述伊想賣斷
  換現金，至於上訴人是否賣土地，並不會影響其決定等語，因
  此，果上訴人與林承祺間有合建契約存在，何須賣斷其所有土
  地於訴外人林承祺，上訴人亦未舉證林承祺有恢復原合建契約
  之事實，而為被上訴人、林承祺不起訴處分，上訴人聲請再議
  意旨，復以林承祺要求上訴人協助取得陳政忠等共有人土地，
  承諾依原合建計劃分配上訴人及致贈紅包云云，經檢察官以上
  訴人未能舉證林承祺同意恢復合建計劃之事實，駁回上訴人之
  再議等情，業經本院調閱台灣板橋地方法院檢察署97年度偵字
  第3650號、台灣高等法院檢察署97年度上聲議字第2718號處分
  書可按。揆之前開說明，上訴人係以被上訴人之子林承祺未依
  約履行合建契約提起刑事詐欺告訴，並非前揭規定之居間契約
  ，況上訴人既係出售自有持分之土地於訴外人林承祺，亦與前
  揭居間契約之要件未合，足見，上訴人並未舉證證明兩造成立
  居間契約之合意。
(三)再者，證人即原告女友涂培嬌於原審證稱：伊當時與男友即原
  告一起去吃飯，在永和市○○路王師傅麵包店前等紅路燈時碰
  到被告，被告跟原告說：「謝謝你，我兒子的土地已經買好了
  ，我會叫兒子包一個大紅包給原告。」等語（詳原審院97年7
  月24日言詞辯論筆錄），惟為被告所否認，並稱碰面時並無談
  到買買土地一事，亦無約定給付大紅包等情。查證人涂培嬌現
  為上訴人女友，關係非比尋常，前開證詞，非無可能對於上訴
  人有所偏坦，自不能僅以此遽為上訴人有利之認定。況證人涂
  培嬌之前開證詞，係證稱被告當時是說會叫其兒子包一個大紅
  包給原告等語，上訴人當庭亦陳稱：當時被上訴人是說要叫其
  兒子包紅包給我等語（見原審97年7 月24日言詞辯論筆錄），
  足見，被上訴人縱曾向上訴人有前開陳述，並非被上訴人自己
  承諾願給付上訴人居間報酬，僅係要其兒子林承祺包紅包給上
  訴人，亦難認兩造間成立居間契約。況上訴人均未舉證證明兩
  造成立居間報酬之實際給付金額，僅以其可繳納之裁判費起訴
  請求，亦屬可議。
(四)綜上所述，上訴人並未舉證證明兩造間有居間契約存在及居間
  報酬之內容，則上訴人依據居間契約，請求被上訴人給付25萬
  元之居間報酬，為無理由，不應准許。原審為上訴人敗訴之判
  決，並無不合。上訴意旨指摘原判決不當，求予廢棄改判，為
  無理由，應予駁回。
四、據上論結，本件上訴為無理由，依民事訴訟法第436條之1第
    3項、第449條第1項、第78條，判決如主文。
中    華    民    國    98    年    5    月    27    日
                 民事第三庭
                             審判長法  官  朱耀平
                             法        官  許月珍
                             法        官  徐玉玲
以上正本係照原本作成
不得上訴。
中    華    民    國    98    年    5    月    27    日
                             書   記   官  陳靜怡


司法院資訊處製作；財團法人民間司法改革基金會備份。
